臺灣高等法院刑事判決　　　　　 93年度重選上更(三)字第3號
　　上　訴　人
　　即　被　告　辛○○
　　選任辯護人　彭巧君律師
上列上訴人因選罷法案件，不服臺灣新竹地方法院91年度訴字第
397 號，中華民國92年1 月22日第一審判決（起訴案號：臺灣新
竹地方法院檢察署91年度選偵字第62號），提起上訴，本院判決
如下：
    主  文
原判決撤銷。
辛○○共同連續對於有投票權之人，交付賄賂，而約其投票權為
一定之行使，處有期徒刑肆月，如易科罰金，以參佰元折算壹日
，褫奪公權參年。
「ＧＡＨＯＮＧ五星牌」夾克伍佰件沒收。
    事  實
一、辛○○原擔任新竹縣新埔鎮鎮民代表會第十六屆鎮民代表，
    為尋求連任（業於民國九十一年四月二十一日登記參選新埔
    鎮第十七屆鎮民代表，所屬選區為第三選區，包括新竹縣新
    埔鎮文山里、內立里、寶石里），於九十一年三月底，透過
    不知情友人彭瑞德之介紹，向不知情之位於新竹縣湖口鄉○
    ○路○段三一八號「長毅贈品社」負責人邱勝銘，以每件新
    台幣（下同）二百八十元之代價，購買「ＧＡＨＯＮＧ五星
    牌」夾克五百件，辛○○於購得夾克後，竟與呂學壬（另經
    檢察官為緩起訴處分）共同基於對於有投票權之人，交付賄
    賂，而約其投票權為一定行使之概括犯意聯絡與行為分擔，
    於九十一年四月七日上午，由辛○○在呂學壬所任職之遠東
    化纖股份有限公司新埔廠區，要求呂學壬為其發放該五星牌
    夾克予呂學壬所居住之新埔鎮文山里「日日春社區」居民，
    以要求日日春社區有投票權之居民於此次鎮民代表選舉時投
    票支持辛○○，經呂學壬允諾後，辛○○於是日晚間八時許
    ，前往呂學壬位於新竹縣新埔鎮○○里○鄰○○路○○段四
    十一巷八十弄三號住處，交付五星牌夾克三十四件，呂學壬
    取得夾克後留下二件，其餘自九十一年四月八日起，迄同月
    十二日止，陸續分送予日日春社區各住戶，其中交付有投票
    權之居民謝沅澄、庚○○、羅振昆、己○○各一件，呂學壬
    要求其等投票支持辛○○，約其等就投票權為一定之行使（
    其餘住戶不知夾克係何人贈送或呂學壬未告以投票權如何行
    使）。辛○○復承前賄選之概括犯意，於九十一年四月十三
    日（起訴書誤載為四月六日）晚間，前往彭氏宗親會在新埔
    鎮寶石里寶石橋旁之涼亭餐廳所舉辦之餐會（參加餐會之人
    員係新埔鎮文山里、內立里、寶石里之彭姓宗親），對於參
    與聚餐而有投票權之選民戊○○敬酒時，要求戊○○於此次
    鎮民代表選舉時，投票支持辛○○，並於餐會結束時贈與五
    星牌夾克一件，尋求戊○○之支持，約其就投票權為一定之
    行使。嗣因呂學壬於九十一年（起訴書誤載為九十年）四月
    二十八日前往法務部調查局新竹縣調查站自首而循線查知上
    情，並自呂學壬處扣得夾克二件及「日日春社區」住戶謝沅
    澄、李興泓、李祥鑑、乙○○、己○○、羅振昆處各扣得夾
    克一件。
二、案經法務部調查局新竹縣調查站移送暨新竹縣警察局新埔分
    局報告台灣新竹方地方法院檢察署檢察官偵查起訴。
    理  由
壹、程序部分：
一、九十三年度台上字第三五三三號判決要旨「刑事訴訟法第一
    百五十九條第一項雖規定，被告以外之人於審判外之言詞或
    書面陳述，除法律有規定外，不得作為證據。惟同法第一百
    五十九條之五第二項已規定，當事人、代理人或辯護人於法
    院調查證據時，知有第一百五十九條第一項不得為證據之情
    形，而未於言詞辯論終結前聲明異議者，視為有前項之同意
    （指同條第一項之同意作為證據）。此乃第一百五十九條第
    一項所容許，得作為證據之例外規定之一。原判決雖一併採
    用何佳謁在基隆市憲兵隊詢問時，及檢察官偵查中之供述以
    為證據（檢察官在偵查中未命具結，視同審判外之陳述），
    但上訴人於原審法院調查上開證據時，已知有前揭情事，但
    並未於言詞辯論終結前聲明異議，自不能再任意指摘為採證
    違法」。經查本案被告、檢察官、辯護人於言詞辯論終結前
    ，均未就所調查之證據主張有刑事訴訟法第一百五十九條第
    一項不得為證據之情形（本院九十三年十二月二日準備程序
    筆錄），是參照上開最高法院判決要旨，本案經調查之證據
    均有證據能力，合先敘明。
貳、實體部分：
一、訊據上訴人即被告辛○○矢口否認右開犯行，辯稱：伊未賄
    選，夾克係其員工陳秀正要擺地攤託其向彭瑞德訂的，伊順
    便訂二百件，購買之夾克只是送給人家造勢時用的，送的對
    象包含不是伊選區沒有選舉權之人，九十一年四月七日伊有
    交付三十四件夾克給呂學壬，係呂學壬表示要卸任社區福利
    委會向伊要的，至於呂學壬送給何人伊不清楚，且伊四月廿
    一日才登記參選，而送呂學壬夾克時間為四月七日尚未決定
    是否參選，時間並不一致，且呂學壬送夾克給何人，伊並不
    清楚，宗親會伊每年都會送，只要有向伊要，伊均會給，那
    次宗親會伊帶八十件，且那時伊尚未登記參選云云。惟查：
（１）查新竹縣九十一年鄉鎮市民代表暨村里長選舉候選人登記
      日期為九十一年四月二十一日至同年月二十五日，選舉活
      動期間為九十一年六月三日起至六月七日止，有台灣省新
      竹縣選舉委員會九十一年四月十七日新縣選一字第０九一
      ０八０００三九０號公告影本在卷可稽（九十二年度選上
      訴字第二號卷─以下簡稱選上訴卷第五０頁至第五五頁）
      ，被告係於九十一年四月二十一日為參選登記，取得候選
      人資格，亦有新竹縣選舉委員會九十二年五月十六日新縣
      選一字第０九二０八０００四二九號函在卷可憑（選上訴
      卷第四０頁），合先敘明。
（２）據證人陳勝銘證稱扣押夾克是伊所販賣，九十一年四月二
      日金額十四萬元客戶「錢先生」之送貨單一件是伊公司開
      的，送貨單上五百件夾克就是提示的夾克，夾克是彭瑞德
      介紹的訂貨人訂的，伊送樣品到新埔一家精品店給彭瑞德
      太太。約二、三天後彭瑞德打電話給伊表示要訂二百五十
      件，交完第一批彭瑞德又追加二百五十件。第一、二批貨
      係送到彭瑞德家中（即三聖宮）是由台中倉儲寄出來，貨
      運公司是新竹貨運，彭瑞德叫伊送貨單寫錢先生。二批貨
      款一起收，錢是彭瑞德幫伊收的，當初收到是現金，伊係
      向彭瑞德催錢，才知訂貨人係被告，貨是由台中倉儲寄出
      來，貨運公司是新竹貨運等語（九十一年度選他字第一七
      三號卷─以下簡稱選他卷第一０二頁背面、第一０三頁、
      原審卷第十八頁至第二三頁）。復據證人彭瑞德證稱伊打
      電話給邱勝銘表示伊朋友要買夾克，伊幫朋友訂，邱勝銘
      將樣品送到伊太太林孟佳的朋友家中，伊拿到式樣後送給
      被告選式樣，幾天後，被告電話告知伊所選的式樣及件數
      二百五十件，由伊通知邱勝銘。第一批貨送到後，被告電
      話聯絡再追加二百五十件。之後伊出國回來才知道邱勝銘
      到伊家中催貨款，伊太太有把貨款交付邱勝銘，發票抬頭
      是寫被告員工陳秀正。被告在五月初伊出國前，到伊家中
      告知伊，希望伊向檢調人員說夾克是伊要買的等語（選他
      卷第一三八頁背面、原審卷第五四頁至第五七頁），且有
      長毅贈品社於九十一年四月二日開立記載客戶名稱為「錢
      先生」之送貨單附卷可稽（選他卷第一六三頁證物袋），
      堪認被告確有於右揭時間委託彭瑞德向開設長毅贈品社之
      負責人邱勝銘大量訂購「ＧＡＨＯＮＧ五星牌」夾克五百
      件用以送人，其時又屆臨第十七屆鎮民代表選舉，是被告
      有為選舉購入右揭夾克之事實，應甚明確。雖被告辯稱係
      為其員工陳秀正訂購，惟該等夾克若係被告之員工陳秀正
      自己欲訂購，被告大可介紹陳秀正予彭瑞德，由彼等自行
      洽談，豈會由擔任老板且兼任民意代表之被告為員工陳秀
      正聯絡訂貨，且如被告所辯，陳秀正係為擺地攤，更應由
      陳秀正逕向成衣廠訂貨即足，焉有透過彭瑞德之關係向陳
      勝銘之長毅贈品社訂貨之理，是被告此部分之辯解，顯違
      情理，殊無足取。
（３）又查，「日日春社區」係屬於被告登記參選新竹縣新埔鎮
      第十七屆鎮民代表，所屬之第三選區（包括文山里、內立
      里、寶石里），證人戊○○亦屬第三選區，有
      卷可憑（九十二年度選上更（一）字第五號卷─以下簡稱
      選上更（一）卷第四五頁），其等對於被告參選之鎮民代
      表具有投票權，亦無疑義。再據證人呂學壬證稱在九十一
      年四月初某日早上，被告打電話給伊問伊社區住戶有多少
      ，伊答三十四戶，被告請伊晚上等他，被告來之前彼此有
      互打電話，當晚約八點多被告帶三十四件繡有GAHONG五星
      牌灰色運動夾克來並表示他要參選連任代表會代表，希望
      伊在所住的「日日春社區」為他發放夾克，並為他拉票說
      夾克是被告送的，在選舉時請大家幫忙投被告一票。伊有
      告送的，有投票權的有二十九個、三個沒有投票權，有交
      夾克給謝沅澄、庚○○、乙○○、羅振昆、己○○、丙○
      ○○、李興泓、李祥鑑，謝沅澄是小孩子拿的，己○○沒
      有印象，李祥鑑伊也沒有直接交給他。轉交時這些人有些
      知道是誰送的，有些不知道，沒有跟丙○○○說是誰送的
      ，約分三、五天送出三十二件夾克，還剩二件，伊係在拿
      到夾克後才拿到文宣，文宣是被告四月中旬委託伊放在每
      個住戶的信箱。伊在調查站的陳述比較正確，送夾克時被
      告還沒登記參選，但有可能要參選連任，伊有向住戶提到
      是被告送的，伊曾和住戶謝沅澄達成共識，若有人問及運
      動夾克從何而來，就回答係「日日春社區」管理委員會致
      贈，被告以前未曾送任何禮品給「日日春社區」，此次係
      因為選舉才送夾克給「日日春社區」因為伊認識被告十年
      ，在遠東化纖公司上班，被告係遠東化纖公司之外包商，
      且住同一里，二家距離約一公里，故伊不好意思拒絕被告
      之請託，因伊覺得賄選是錯的，才提供賄選證物向調查站
      自首等語（選他卷第三頁背面至第五頁、第十一頁背面至
      第十三頁背面、第二四頁、第四三頁背面、第四四頁、原
      審卷第二三頁至第二八頁、選上訴卷第二三頁、第二四頁
      第一行、九十三年度選上更（二）第四號卷─以下簡稱選
      上更（二）卷第二二頁、第二四頁、第二五頁），且被告
      並不否認與證人呂學壬交情匪淺，彼等並無仇怨，呂學壬
      自無故為誣攀之理。再被告所有之0000000000
      號行動電話確自九十一年四月四日起至五月二日止與證人
      呂學壬所有之000000000號行動電話經常聯絡，
      亦有遠傳電信股份有限公司之通聯紀錄在卷可資佐證（選
      他卷第四五頁至第五七頁、原審卷第三六頁至第四九頁）
      ，是以被告與證人呂學壬多年之交情，且證人呂學壬與被
      告均住同一里，亦係被告之選舉區，是證人呂學壬受被告
      之託出面被告致送「日日春社區」住戶夾克，並表達被告
      競選連任之意，即非屬偶然。又呂學壬雖曾證稱伊是社區
      主任委員，碰到跨年度交接想跟被告要一些紀念品卸任時
      發放，被告問伊夾克可以嗎? 伊說可以，但不是伊主動要
      的。被告送夾克時還沒登記參選，但有可能要參選連任。
      伊送夾克時是向住戶說錢代表有可能參選連任，多幫忙支
      持，是伊自己的意思云云（選上訴卷第二六頁至第二八頁
      ），而翻異陳詞稱其非受被告之託向「日日春社區」要求
      投票給被告，惟查證人呂學壬本案係自首犯行，誠如前述
      ，且欲參選者係被告，呂學壬如未受被告之託，豈會自願
      交付夾克，而要求住戶投票權為一定之行使而自行擔負觸
      犯公務人員選舉罷免法之刑責？洵不合情理，況證人呂學
      壬於詰問時雖有附應被告之詰問為前開之陳述，惟其亦仍
      強調於調查站所述正確（選上訴卷第二六頁），是證人呂
      學壬上開所為之證述不足採為有利被告之證述。
（４）再據證人謝沅澄證稱約於九十一年四月初呂學壬曾到伊家
      代表被告贈繡有GAHONG五星牌灰色運動夾克乙件，由伊十
      二歲兒子壬○○收下，呂學壬拿夾克給伊兒子時有說票要
      投給被告，事後伊才知道，發現信箱有被告的文宣。呂學
      壬曾於九十一年四月二十九日凌晨到我家表示被告發放夾
      克被調查站發現約談，為求脫罪希望伊日後被查證時偽稱
      夾克是伊初當選「日日春社區」管委會主任委員贈送住戶
      的，伊當時拒絕等語（選他卷第二０頁背面至第二一頁背
      面、第二頁背面、第二七頁）。且據證人壬○○於本院審
      理時到庭證稱九十一年四月間有收到扣案的夾克，拿夾克
      給伊之人伊不認識，那人有說選舉要支持誰的話，但是支
      持誰，伊現在已經忘記了，伊拿到夾克後有告訴伊爸爸謝
      沅澄說選舉時要支持誰等語（本院九十四年一月五日審判
      程序筆錄第四頁、第七頁、第八頁），是依證人謝沅澄、
      壬○○所證，證人呂學壬為被告送夾克時有要求謝沅澄於
      下屆鎮民代表選舉時支持被告。再查，據證人庚○○證稱
      伊在第三選區文山里有投票權，九十一年四月初某日晚上
      ，呂學壬到伊家樓下送一件夾克給伊，並說是一位錢姓代
      表送的，並表示錢姓代表此次亦要參選請幫忙一下，但未
      提到錢某的名字，而此次第三選區參選人姓錢的只有被告
      一人，而被告當時亦係代表，所以呂學壬說的錢姓人士應
      是被告，呂學壬沒有交付文宣。呂學壬要伊幫忙送夾克給
      黃國城，伊送去是由黃國城女兒收取的，伊有告知該夾克
      是姓錢的代表送的，被告以前沒有贈禮品給「日日春社區
      」，伊不知道在前審（按指本院前審九十二年度上更（一
      ）字第五號九十二年十一月七日審判筆錄）為何要說住戶
      委員卸任要送夾克紀念，伊在本院這一次陳述才是實在的
      ，伊知道夾克是為選舉送的，伊曾告訴呂學壬最好不要拿
      夾克，因為選舉這樣做通常不會有好下場，伊不認為夾克
      係呂學壬與被告合送等語（選他卷第九三頁背面至第九四
      頁背面、第九六頁背面、第九七頁、本院九十四年一月五
      日審判程序筆錄第十三頁至第十五頁），且證人呂學壬亦
      證稱伊確實有去按庚○○之門鈴叫伊下來，將被告交給伊
      之夾克一件拿給他，並有對他說夾克是錢姓代表送的，請
      投他一票等語（選他卷第九七頁背面），堪認證人呂學壬
      為被告送夾克予庚○○時有要求庚○○於下屆鎮民代表選
      舉時支持被告。又查，據證人羅振昆證稱伊住在「日日春
      社區」，係文山里第三選區，伊有投票權。在九十一年四
      月初晚上，呂學壬有親自到伊家送一件夾克給伊前配偶林
      月琴，伊與前配偶仍同住在一起，一星期後伊太太告訴伊
      夾克是呂學壬送來的，五月初某日傍晚，伊碰到呂學壬，
      呂學壬告訴伊該夾克係被告要他幫忙贈送給住戶的，除此
      外沒有表示要伊支持被告，但被告之前未曾送社區○○○
      ○○道被告係鎮代表候選人，在五月初伊在家信箱有收到
      被告的競選文宣等語（選他卷第一一四頁背面、第一一五
      頁、第一一五頁背面、第一二九頁背面），證人羅振昆於
      呂學壬為被告送夾克時雖未親自收受，惟於被告登記參選
      後之五月初，呂學壬復告以夾克係被告贈送，該時證人羅
      振昆亦知被告係鎮代表候選人，且於五月初復有被告之文
      宣放在證人羅振昆之信箱，堪認證人呂學壬於九十一年五
      月初被告「登記參選後」，告知證人羅振昆夾克係被告贈
      據證人己○○證稱伊的選區為新埔鎮選區，伊在家有看過
      呂學壬贈送的夾克，是伊太太甲○○收受的。經伊於九十
      一年五月十四日中午十二時與伊太太通話，伊太太表示呂
      學壬交付夾克時有表示夾克是被告贈送的，並表示請多支
      持被告或請投票支持被告，伊在住家信箱有收到被告的文
      宣。被告以前沒有贈送禮品給日日春社區等語（選他卷第
      一一七頁背至第一一九頁背面)， 惟證人甲○○證稱夾克
      係己○○領的，那時伊在上班，他拿回來放在客廳，己○
      ○誣賴伊收受等語（本院九十四年一月五日審判程序筆錄
      第四頁至第七頁），且證人己○○對於何以在偵查中均稱
      係其妻子甲○○收受夾克均不回答，有本院審判筆錄可稽
      （九十四年一月五日審判程序筆錄第六頁），顯然證人己
      ○○於偵查中稱係其太太收受呂學壬拿來之夾克之陳述不
      實而沈默不語，而依證人甲○○證述夾克係證人己○○收
      受後放在客廳，是應係證人己○○收受呂學壬之送來之夾
      克，且依證人己○○前開所述證人呂學壬曾表示夾克是被
      告贈送的，並表示請多支持被告或請投票支持被告，亦有
      收到被告的文宣等情，堪認被告有透過呂學壬向證人己○
      ○交付夾克，並要求投票給被告。綜上證人謝沅澄、壬○
      ○、呂學壬、庚○○、羅振昆、己○○、甲○○所述，被
      告與謝沅澄、庚○○、羅振昆、己○○非親非故，被告亦
      非屬「日日春社區」之住戶，竟委託呂學壬轉送價值每件
      二百八十元之夾克予上開之人，且稱夾克為被告所送，並
      請求選舉時支持或於被告登記參選後告知夾克係被告所贈
      與，衡諸常情向有投票權之謝沅澄、庚○○、羅振昆、己
      ○○表示交付賄賂，要求投票支持被告，洵無疑義。
（５）被告自承於九十一年四月十三日晚間前往彭氏宗親會在新
      埔鎮寶石里寶石橋旁之涼亭餐廳所舉辦之餐會，並於會後
      贈送禮品之事。且據證人戊○○證稱伊是新竹縣新埔鎮彭
      姓宗親會會員，九十一年六月八日村里長暨鄉鎮市民代表
      選舉伊有投票權，選區是寶石里第三選區，伊沒有為任何
      人助選。九十一年四月十三日晚間餐會是彭姓宗親會舉辦
      的，參加的對象是新埔鎮文山里、內立里及寶石里彭姓宗
      親，夾克是被告贈送的（即是警方在伊家中取出的五星牌
      夾克），被告致贈夾克時在席間敬酒時有說請多支持及投
      他票，夾克是餐會後自己到餐廳門口拿，伊只知道到場的
      彭姓宗親都有收到夾克，調查站之筆錄伊有看，伊陳述實
      在，宗親會伊每年繳一千元，當天餐會伊未出錢等語（九
      十一年度選偵字第六二號卷─以下簡稱選偵卷第五頁背面
      至第六頁背面、選他卷第一四五頁背面），且據證人彭瑞
      德證稱四月六日（按應係四月十三日）晚上六點三十分有
      在新埔鎮寶石里涼亭餐廳召開宗親會，會中被告有到現場
      利用機會向彭姓宗親致意拉票並逐桌敬酒，在餐會快結束
      時被告夫婦站在餐廳門口致意並發放夾克或由參與人自行
      拿取等語（選他卷第一三七頁背面、原審卷第五七頁），
      核與證人戊○○於偵查中所述相符，堪認證人戊○○於偵
      查中所述情節屬實，雖證人戊○○嗣又稱伊以為夾克係宗
      親會之禮品，如是賄選伊不會拿云云，惟證人傳興證稱宗
      親會每年開一次會，均在年初或年底，是否有四、五月開
      過宗親會伊想不起來，宗親會每年均有紀念品，曾送茶杯
      ，其他的東西伊想不起來，夾克是比較貴等語（本院九十
      四年一月五日審判程序筆錄第九頁、第十頁），顯見於四
      月間開宗親會係非常態，且夾克在宗親會贈送之禮品中係
      較好的禮品，且除了茶杯之外，證人戊○○亦想不出宗親
      會曾送何種禮品，顯然其稱夾克係宗親會禮品，係任意翻
      異之詞。且依證人戊○○、彭瑞德上開所述，被告既向戊
      ○○敬酒，並要求投他票，且會後被告夫婦復站於餐廳門
      口致意並發放夾克，期逢選舉將屆之際，被告所為實係交
      付賄賂予戊○○，並要戊○○投票時支持被告。
（６）被告於法務部調查局進行測謊時，就「彭瑞德送給彭姓宗
      親會會員的夾克不是渠提供的」「渠沒有以贈送夾克的方
      式向鎮民賄選」等問題，均呈情緒波動反應，研判有說謊
      ，有法務部調查局九十一年五月十五日調參字第○九一二
      三○一六一二○號報告書在卷可參，堪以佐證證人呂學壬
      、彭瑞德、謝沅澄、壬○○、庚○○、羅振昆、己○○、
      戊○○所為不利於被告之指證與事實相符，應堪採信，益
      見被告有為本件賄選之情事。此外，並有自證人呂學壬及
      日日春社區住戶庚○○等人提出之該五星牌夾克扣案可資
      佐證。
（７）又查新竹縣九十一年鄉鎮市民代表暨村里長選舉候選人登
      記日期為九十一年四月二十一日至同年月二十五日，選舉
      活動期間為九十一年六月三日起至六月七日止，有台灣省
      新竹縣選舉委員會九十一年四月十七日新縣選字第０九一
      ０八０００三九０號公告影本在卷可稽，被告係於九十一
      年四月二十一日為參選登記，取得候選人資格，亦有新竹
      縣選舉委員會九十二年五月十六日新縣選一字第０九二０
      八０００四二九號函在卷可憑，誠如前述，惟公職人員選
      舉罷免法第九十條之一第一項之罪，係以對於有投票權之
      人，行求、期約或交付賄賂或其他不正利益，而期約其不
      行使投票權或為一定行使為構成要件，至於對該有投票權
      人行求、期約、交付賄賂或其他不正利益之時間，則法無
      限制，本件被告雖於候選人登記前之四月八日至十二日間
      分送夾克予有投票權之人，仍無礙其連續對有投票權人交
      付賄賂，約其為一定行使犯行之成立。
（８）按公職人員選舉罷免法第九十條之一之賄選罪，其行求賄
      選階段，屬行賄者單方意思表示行為，不以相對人允諾為
      必要，而交付賄選階段，則行賄者已實施交付賄賂之行為
      ，一經交付，罪即成立。亦即投票行賄罪於行為人交付賄
      賂或其他不正利益時，交付之相對人對其交付之目的已然
      認識而予收受，其交付賄賂或其他不正利益之犯行即為成
      立，不以收受者確已承諾，或進而為一定投票權之行使為
      必要（最高法院九十二年台上字第六０五號判決意旨參照
      ）。本件前述有投票權之謝沅澄、庚○○、羅振昆、己○
      ○、戊○○等人對於被告交付夾克之目的已然認識而予收
      受，有如前述，被告交付賄賂之犯行即為成立，不因謝沅
      澄等人有無投票支持被告之意而影響前開認定。綜上所述
      ，本件事證明確，被告上開所辯，無非事後卸責之詞，不
      足採信，其之犯行堪以認定，應依法論科。
二、核被告所為，係犯公職人員選舉罷免法第九十條之一第一項
    對於有投票權之人，交付賄賂，而約其投票權為一定之行使
    罪。被告與呂學壬間，就其等對「日日春社區」居民謝沅澄
    等人行賄部分，有犯意聯絡及行為分擔，為共同正犯。被告
    先後多次犯行，時間緊接，方法相同，而犯構成要件相同之
    罪名，顯基於概括犯意反覆為之，為連續犯，以一罪論並加
    重其刑。原審論處被告罪刑，本非無見，惟被告並未對陳鄧
    香娥、李興泓、李祥鑑、乙○○、丁○○行求賄賂而約其等
    行使投票權或為一定之行使之犯行（詳如後述），原判決誤
    為有此部分犯行，尚有未洽。被告上訴否認犯罪，雖無理由
    ，惟原判決既有可議，仍屬無可維持，自應由本院予以撤銷
    改判。爰審酌被告犯罪之動機、目的、手段，敗壞選風，殊
    值非難，且事後更要求證人彭瑞德、謝沅澄於檢警調查時為
    不實之陳述，誠如前述，且否認犯行飾詞卸責態度不佳等一
    切情狀，量處如主文所示之刑，並諭知易科罰金之折算標準
    ，並依公職人員選舉罷免法第九十八條第三項規定宣告褫奪
    公權三年。扣案夾克八件（九十一年度保管字第七六三號─
    選偵卷第十八頁）及其餘未扣案已發送或未發送之夾克，合
    計五百件，均係被告供本件犯罪之用或供犯罪預備之物，且
    未扣案之夾克不能證明已滅失，均依公職人員選舉罷免法第
    九十條之一第三項之規定，不問屬於犯人與否均宣告沒收。
三、公訴意旨另以：被告於右揭時間亦透過呂學壬轉交贈送夾克
    予陳文忠、丙○○○、李興泓、李祥鑑等人及於右揭彭氏宗
    親會舉辦餐會時亦有贈送夾克予丁○○尋求支持，對於有投
    票權之人，交付賄賂，而約其投票權為一定之行使。因認被
    告此部分亦涉有公職人員選舉罷免法第九十條之一第一項投
    票行賄罪嫌云云。惟查：
（１）按事實之認定，應憑證據，如未能發現相當證據，或證據
      不足以證明，自不能以推測或擬制之方法，以為裁判基礎
      ；又認定不利於被告之事實，須依積極證據，苟積極證據
      不足為不利於被告事實之認定時，即應為有利於被告之認
      定，更不必有何有利之證據。又認定犯罪事實所憑之證據
      ，雖不以直接證據為限，間接證據亦包括在內；然而無論
      直接或間接證據，其為訴訟上之證明，須於通常一般之人
      均不致有所懷疑，而得確信其為真實之程度者，始得據為
      有罪之認定，倘其證明尚未達到此一程度，而有合理之懷
      疑存在時，事實審法院復已就其心證上理由予以闡述，敘
      明其如何無從為有罪之確信，因而為無罪之判決，尚不得
      任意指為違法。最高法院分別著有四十年度台上字第八十
      六號、三十年度上字第八一六號、七十六年台上字第四九
      八六號判例可參。
（２）按公職人員選舉罷免法第九十一條之一之投票行賄罪，係
      以對於「有投票權之人」，行求期約或交付賄賂或其他不
      正利益，而約其不行使投票權或為一定之行使者，為其成
      立要件。若係對於「無投票權之人」，行求期約或交付賄
      賂或其他不正利益，而約其不行使投票權或為一定之行使
      者，即與上述罪名之構成要件不合。本件被告登記參選新
      竹縣新埔鎮第十七屆鎮民代表，所屬選區為第三選區（包
      括文山里、內立里、寶石里），有如前述，而證人陳文忠
      於調查站訊問時即陳稱：「因我
      寮里，里長選舉選區為新埔鎮上寮里，代表選舉選區為新
      埔鎮第四選區。」等語（選他卷第一一一頁背面），再依
      其
      十四日始遷入文山里，則其顯係新埔鎮鎮民代表「第四選
      區」內之選民，對於參選該鎮鎮民代表「第三選區」之被
      告並無投票權，則被告縱有送其夾克，亦無以成立上開罪
      責。
（３）證人丙○○○證稱呂學壬於交付夾克予伊時，並無表示夾
      克係被告所致贈及請多支持被告或請投票支持被告等語（
      選他卷第一二二頁、本院九十四年一月五日審判程序筆錄
      第十六頁）；又證人李興泓亦供稱呂學壬交付夾克予伊時
      ，未表示夾克係被告所致贈亦未表示請多支持被告或請投
      票支持被告等語（選他卷第一二六頁、第一三０頁）；證
      人李祥鑑供稱九十一年四月初，呂學壬透過伊二嫂將夾克
      交給伊妻子，伊二嫂未告訴其妻子夾克係被告送的，也未
      請伊支持被告或投票給被告，伊未踫過器學壬（選他卷第
      一二八頁、第一三０頁、選上更（二）卷第二五頁），證
      人乙○○證稱伊在九十一年四月初晚上呂學壬有到我家樓
      下送一件夾克給伊並說是一位錢姓代表送的，但未提到錢
      某的名字，當場沒有要伊支持或請投票支持被告或任何人
      ，呂學壬亦沒有交付文宣等語（選他卷第一０六頁背面、
      第一０八頁背面、本院九十四年一月五日審判程序筆錄第
      十二頁），再徵之證人呂學壬於本院訊問時亦供稱轉交夾
      克時有些人知道誰送，有些人不知道（選上更（二）卷第
      二三頁）之情節以觀，證人丙○○○等上開證稱呂學壬沒
      有要渠等支持被告或投票給被告，要求其等投票權為一定
      之行使乙節，應非無稽，尚可採信。另查證人丁○○證稱
      在彭姓宗親會要結束時宗親會理事長叫我們各拿一件，伊
      就拿了二件．．．，被告有在餐會對大家說他參加鎮民代
      表選舉，請大家支持他，但伊不知夾克係誰送的，伊已經
      忘了以前講過什麼話不曉得誰送夾克，伊不知是賄選禮品
      等語（選他卷第一六０頁、第一六一頁背面、本院九十四
      年一月五日審判程序筆錄第十九頁），可見以上諸證人均
      表示雖有拿到夾克，但不知為何人所贈，渠等既不知，則
      被告或呂學壬於贈送夾克時應係未告知尋求支持投被告一
      票，而有使投票權人為一定之行使之情事。
（４）是綜上所述證人丙○○○、李興泓、李祥鑑、乙○○、丁
      ○○固有拿到被告前開夾克，惟被告或呂學壬均未要求丙
      ○○○等人投票支持被告，即未要求丙○○○等人投票權
      為一定之行使，足認被告沒有公訴人所指之此部分犯行，
      被告此部分犯罪應屬不能證明，本應為無罪諭知，惟公訴
      人認為被告此部分罪嫌，與前開論罪科刑之投票行賄犯行
      間，有連續犯之裁判上一罪關係，故不另為無罪之諭知，
      併此敘明。
據上論斷，應依刑事訴訟法第三百六十九條第一項前段、第三百
六十四條、第二百九十九條第一項前段、公職人員選舉罷免法第
九十條之一第一項、第三項、第九十八條第三項、刑法第十一條
前段、第二十八條、第五十六條、第四十一條第一項前段、第三
十七條第二項，罰金罰鍰提高標準條例第二條，判決如主文。
本案經檢察官洪泰文到庭執行職務。
中　　華　　民　　國　　94　　年　　1 　　月　　19　　日
                        臺灣高等法院刑事第十七庭
                            審判長法  官  陳  正  雄
                                  法  官  許  錦  印
                                  法  官  杜  惠  錦
以上正本證明與原本無異。
如不服本判決，應於收受送達後十日內向本院提出上訴書狀，其
未敘述上訴之理由者並得於提起上訴後十日內向本院補提理由書
（均須按他造當事人之人數附繕本）。
                                  書記官  楊  秋  鈴
中　　華　　民　　國　　94　　年　　1 　　月　　19　　日
附錄：本案論罪科刑法條全文公職人員選舉罷免法第九十條之一
      第一項對於有投票權之人，行求期約或交付賄賂或其他不
      正利益，而約其不行使投票權或為一定之行使者，處五年
      以下有期徒刑，得併科新台幣四十萬元以上四百萬元以下
      罰金
